【裁判字號】    97,交聲,593
【裁判日期】    970428
【裁判案由】    違反道路交通管理處罰條例聲明異議
【裁判全文】
臺灣桃園地方法院交通事件裁定         97年度交聲字第593號
原處分機關  交通部公路總局臺北區監理所宜蘭監理站
異  議  人
即受處分人  乙○○
上列異議人因違反道路交通管理處罰條例案件，不服交通部公路
總局臺北區監理所宜蘭監理站中華民國96年12月27日宜監字第裁
43-C00000000號違反道路交通管理事件裁決書所為之處分，聲明
異議，本院裁定如下：
    主  文
異議駁回。
    理  由
一、原處分意旨略以：異議人即受處分人乙○○於民國96年9 月
    16日下午3時18分許，駕駛車號0619-QB號自用小客車，沿臺
    北縣淡水鎮○○街往中山北路1 段方向行駛，途經新生街與
    新民街口時，有闖越紅燈直行之違規情事，為臺北縣政府警
    察局淡水分局水碓派出所巡佐甲○○當場舉發，並填製臺北
    縣政府警察局北縣警交字第C00000000 號舉發違反道路交通
    管理事件通知單，限於同年10月1 日前向原處分機關交通部
    公路總局臺北區監理所宜蘭監理站到案陳述，惟異議人未於
    期限內辦理結案或到案陳述，爰經原處分機關於同年12月27
    日以宜監字第裁43-C00000000號裁決書，認異議人違反道路
    交通管理處罰條例第53條第1 項，依道路交通管理事件統一
    裁罰基準及處理細則第44條第1 項規定，處異議人罰鍰新臺
    幣（下同）5,400元，並依道路交通管理處罰條例第63條第1
    項第3款規定，記違規點數3點。嗣異議人於97年1月8日提出
    申訴，經原處分機關函請舉發單位查證並獲函覆應依章裁罰
    ，惟異議人仍不服並據以提出本件異議等語。
二、聲明異議意旨略以：異議人對於上述時地通過路口時闖越紅
    燈直行之事實雖不爭執，然舉發警員陳明須待收受裁決書後
    方得繳納罰鍰，伊遂每日以網際網路連結電子公路網登錄車
    主聯準投資有限公司（下稱聯準公司）之統一編號查看，並
    無未繳之車輛違規紀錄，復請戶籍地之宜蘭縣五結鄉○○路
    132 號家人留意，亦未收受何繳款通知書，直至96年12月28
    日始收受裁決書，期間並無何催繳通知，為此，爰依法聲明
    異議。
三、按汽車駕駛人，行經有燈光號誌管制之交岔路口闖紅燈者，
    處1,800元以上5,400元以下罰鍰；汽車駕駛人有前條情形者
    ，除依原條款處罰鍰外，並予記違規點數3 點，道路交通管
    理處罰條例第53條第1項、第63條第1項第3 款定有明文。又
    違反道路交通管理事件，行為人認為舉發之事實與違規情形
    相符者，得於接獲通知單後，親自或委託他人持該通知單，
    不經裁決向指定之處所，逕依裁罰基準執行並繳納罰鍰結案
    ；  前項違反道路交通管理事件，未暫代保管物件或吊扣駕
    照、牌照處分者，行為人得以郵寄匯票、郵局與公路監理電
    腦系統連線即時銷案、郵政劃撥、金融卡、信用卡轉帳、電
    話語音轉帳或向經委託代收罰鍰之金融機構繳納罰鍰、或其
    他經管轄機關委託辦理收繳罰鍰之機構，繳納罰鍰結案；前
    2 項違反行為，依法規應併執行罰鍰及其他處分者，處罰機
    關於收到其繳納之罰鍰後，應逕行裁決該其他處分，並於裁
    決書處罰主文註明罰鍰已收繳，送達受處分人；汽車駕駛人
    、汽車所有人、汽車買賣業者或汽車修理業者有同條例第56
    條、第57條之情形，經使用拖吊車移置保管車輛者，如認舉
    發之事實與違規情形相符，得於領回車輛時，向管轄機關委
    託收繳罰鍰之機構一併繳納交通違規罰鍰，此為違反道路交
    通管理事件統一裁罰基準及處理細則第48條所明訂。
四、經查：
  (一)按受處分人，不服道路交通管理處罰條例第8 條主管機關所
    為之處罰，得於接到裁決書之翌日起20日內，向管轄地方法
    院聲明異議，同條例第87條第1 項定有明文。又聲明異議，
    應以司法狀紙，敘述異議之理由，提出於原處分機關為之；
    原處分機關應於接受異議書狀後5 日內，將該案卷宗及有關
    證物，送交該管地方法院或其分院交通法庭，此為道路交通
    案件處理辦法第13條所明訂。經查，異議人前於96年12月28
    日收受本件裁決書，嗣於97年1月7日以交通事件陳述單提出
    予原處分機關，經原處分機關於同年月10日收文在案，嗣異
    議人不服原處分機關之函覆內容，再於同年3 月12日提出異
    議狀予原處分機關，並經原處分機關於當日收文在案等情，
    有原處分機關之送達證書及前開陳述單、異議狀各1 份在卷
    可稽，雖異議人所提前開陳述單未據載明「聲明異議」文句
    ，然核其真意係不服本件裁決而尋求救濟途徑，且未逾20日
    之不變期間，應可認於97年1 月10日已適法聲明異議，自不
    因其嗣後再行提出前開異議狀而遲至同年3 月12日始認有聲
    明異議之意。是本件異議人聲明異議，合於法定程序要件，
    先予敘明。
  (二)經查，異議人於上述時間經過前開路口，駕駛自用小客車闖
    越紅燈直行，經臺北縣政府警察局淡水分局水碓派出所巡佐
    甲○○當場舉發乙節，為異議人所不爭執，復據證人甲○○
    結證屬實，堪以採信。又者，異議人於收受本件舉發違反道
    路交通管理事件通知單時，其左上方已據勾選「得採網際網
    路、語音轉帳、郵繳或委託代收之機構繳納罰鍰」意旨，與
    「須至應到案處所聽候裁決」之處理程序有別，異議人當應
    於收受前開通知單後，倘認確有違規之事實時，依違反道路
    交通管理事件統一裁罰基準及處理細則第48條之規定，逕持
    以向指定之處所，依裁罰基準繳納罰鍰已足，殊無由等候裁
    決書方得繳納罰鍰之理。再者，異議人雖執以前詞為辯，然
    其所述須待受裁決書後方得繳納罰鍰乙節，已為證人甲○○
    堅詞否認，復參酌舉發單位於本件違規之96年9 月16日後之
    同年月19日傳檔入案監理電腦列管，後經原處分機關於同年
    10月1 日再度建檔等情，此有原處分機關97年4月8日北監宜
    四字第0976002102號函覆之前開通知單建檔紀錄1 份附卷足
    憑，核無異議人所指查無未繳之車輛違規紀錄情事，自不得
    以此為其怠於繳納罰鍰之正當事由。況且，本件受處分人為
    該時駕駛車號0619-QB 號自用小客車之異議人，與汽車所有
    人為何有間，執令異議人於該段期間鍵入汽車所有人聯準公
    司資料以查驗有無未繳之違規紀錄，然本件受處分人既為異
    議人，要非聯準公司，當無得因此而謂異議人無何過失情事
    ，原處分機關亦無須於該段期間向異議人為催繳通知，均難
    謂異議人得逾應到案期限始予繳納罰鍰之合理依據。
  (三)基上，異議人已於96年9 月16日為警舉發當日收受前開通知
    書，然未於到案日期之同年10月1 日前不經裁決向指定之處
    所逕依違反道路交通管理事件統一裁罰基準表繳納罰鍰，或
    認不服而陳述意見，則原處分機關於同年12月27日依統一裁
    罰基準小型車逾越應到案期限60日以上之規定，予以逕行裁
    決處罰，自屬有據，於法相合。
五、綜上所述，異議人確有違規闖越紅燈情事，至為明確。原處
    分機關依道路交通管理處罰條例第53條第1 項規定，及道路
    交通管理事件統一裁罰基準表，處異議人罰鍰5,400 元，並
    依同條例第63條第1項第3款規定，記違規點數3 點，核無違
    誤。是異議人本件聲明異議，為無理由，應予駁回。
據上論斷，應依道路交通管理處罰條例第87條第2 項，道路交通
案件處理辦法第19條，裁定如主文。
中    華    民    國    97    年    4     月    28    日
                  交通法庭      法  官  黃翊哲
以上正本證明與原本無異。
如不服本裁定，應於裁定送達後5 日內，以書狀敘述理由（須附
繕本），向本院提出抗告。
                                書記官  劉霜潔
中    華    民    國    97    年    4     月    28    日


司法院資訊處製作；財團法人民間司法改革基金會備份。
